【裁判字號】    99,台上,2304
【裁判日期】    991216
【裁判案由】    請求分配剩餘財產
【裁判全文】
最高法院民事裁定            九十九年度台上字第二三０四號
上  訴  人  陳弘學
訴訟代理人  何冠慧律師
上  訴  人  王玉蓮
訴訟代理人  林國明律師
上列當事人間請求分配剩餘財產事件，兩造對於中華民國九十九
年九月二十八日台灣高等法院台南分院第二審判決（九十九年度
家上字第二八號），各自提起上訴，本院裁定如下：
    主  文
兩造上訴均駁回。
第三審訴訟費用由兩造各自負擔。
    理  由
按上訴第三審法院，非以原判決違背法令為理由，不得為之。又
提起上訴，上訴狀內應記載上訴理由，表明原判決所違背之法令
及其具體內容，暨依訴訟資料合於該違背法令之具體事實，其依
民事訴訟法第四百六十九條之一規定提起上訴者，並應具體敘述
為從事法之續造、確保裁判之一致性或其他所涉及之法律見解具
有原則上重要性之理由。同法第四百六十七條、第四百七十條第
二項定有明文。而依同法第四百六十八條規定，判決不適用法規
或適用不當者，為違背法令；依同法第四百六十九條規定，判決
有該條所列各款情形之一者，為當然違背法令。是當事人提起上
訴，如以同法第四百六十九條所列各款情形為理由時，其上訴狀
或理由書應表明該判決有合於各該條款規定情形之具體內容，及
係依何訴訟資料合於該違背法令之具體事實。如依同法第四百六
十八條規定，以原判決有不適用法規或適用法規不當為理由時，
其上訴狀或理由書應表明該判決所違背之法令條項，或有關判例
、解釋字號，或成文法以外之習慣或法理等及其具體內容，暨係
依何訴訟資料合於該違背法令之具體事實，並具體敘述為從事法
之續造、確保裁判之一致性或其他所涉及之法律見解具有原則上
重要性之理由。上訴狀或理由書如未依上述方法表明，或其所表
明者與上開法條規定不合時，即難認為已合法表明上訴理由，其
上訴自非合法。本件上訴人陳弘學對於原判決駁回其請求上訴人
王玉蓮給付新台幣二百萬元本息之訴、上訴人王玉蓮對於原判決
其敗訴部分各自提起上訴，雖以各該判決不利部分違背法令為由
，惟核其上訴理由狀所載內容，均係各就原審取捨證據、認定事
實之職權行使，指摘其為不當，並就原審已為論斷者，泛言未論
斷，而非表明各該部分判決所違背之法令及其具體內容，暨依訴
訟資料合於該違背法令之具體事實，亦未具體敘述為從事法之續
造、確保裁判之一致性或其他所涉及之法律見解具有原則上重要
性之理由，難認其已合法表明上訴理由。依首揭說明，應認兩造
上訴均不合法。末查上訴人王玉蓮於上訴本院後抗辯陳弘學尚有
購買坦伯頓世界基金云云，係屬新攻擊方法，依民事訴訟法第四
百七十六條第一項規定，本院不得予以斟酌，附此敘明。
據上論結，本件兩造上訴均為不合法。依民事訴訟法第四百八十
一條、第四百四十四條第一項、第九十五條、第七十八條，裁定
如主文。
中    華    民    國  九十九  年   十二   月   十六   日
                      最高法院民事第四庭
                          審判長法官  劉  福  來  
                                法官  陳  重  瑜  
                                法官  吳  麗  女  
                                法官  袁  靜  文  
                                法官  王  仁  貴  
本件正本證明與原本無異
                                      書  記  官  
中    華    民    國  九十九  年   十二   月  二十八  日
                                                       s

司法院資訊處製作；財團法人民間司法改革基金會備份。
